臺灣臺中地方法院刑事判決　　　　　　 100年度易字第1500號
公　訴　人　臺灣臺中地方法院檢察署檢察官
被　　　告　張元宏
選任辯護人　陳呈雲律師
上列被告因贓物案件，經檢察官提起公訴（100年度偵字第1817
號、第3712號），本院判決如下：
    主    文
張元宏收受贓物，處有期徒刑參月，如易科罰金，以新臺幣壹仟
元折算壹日。
    犯罪事實
一、張元宏基於收受贓物之犯意，於民國99年9月26日起至100年
    1月10日18時許止期間之某日，明知舊版新臺幣10元紙鈔2張
    、50元紙鈔1張、100元紙鈔4張、500元紙鈔1張、50元塑膠
    鈔3張、新臺幣100元紙鈔200張、1000元紙鈔369張、500元
    紙鈔86張、歐元50元紙鈔2張（起訴書誤載為1張）、美元10
    0元紙鈔22張、20元紙鈔3張、10元紙鈔1張、5元紙鈔8張、1
    元紙鈔24張、電鍍圓形金色大耳環1對、兒童用電鍍金色腳
    鏈1條、電鍍金色項鏈1條，為來路不明之贓物，係他人所竊
    得來路不明之物（上開物品係林美蓉、林美位、洪惠敏置於
    臺中市○○區○○路1段811巷20號「三發自行車股份有限公
    司」辦公室之保險箱內，於99年9月26日早上，遭人破壞該
    公司辦公室內之保險箱2個，而竊取之），竟於不詳時間、
    地點予以收受，並將之寄藏在臺中市西屯區○○○○街23號
    4樓之6居處。嗣於100年1月10日18時許，經警持搜索票，在
    其位於臺中市西屯區○○○○街23號4樓之6居處，起獲前開
    物品而循線查獲。
二、案經臺中市政府警察局第四分局報告臺灣臺中地方法院檢察
    署檢察官偵查起訴。
    理    由
壹、證據能力部分：
一、按被告以外之人，於審判外之言詞或書面陳述，除法律有規
    定者外，不得作為證據，刑事訴訟法第159條第1項定有明文
    。查證人林美蓉、廖樹成、方偉銘、林鴻廣、宋嘉華、洪惠
    敏、許添琮、張家源於警詢時所為之陳述，均係屬被告以外
    之人於審判外之言詞陳述，且經被告張元宏及其辯護人於本
    院主張不得作為證據，復無刑事訴訟法第159條之2、第159
    之3、第159條之5所規定例外得為證據之情形，依同法第159
    條第1項規定，自無證據能力，惟仍可作為彈劾證據使用。
二、按詰問權係指訴訟上當事人有在審判庭輪流盤問證人，以求
    發現真實，辨明供述證據真偽之權利，現行刑事訴訟法對於
    詰問制度之設計，以同法第166條以下規定之交互詰問為實
    踐，屬於人證調查證據法定程序之一環；與證據能力係指符
    合法律所規定之證據適格，而得成為證明犯罪事實存在與否
    之證據資格，性質上並非相同。偵查中檢察官為蒐集被告犯
    罪證據，訊問證人旨在確認被告嫌疑之有無及內容，與審判
    期日透過當事人之攻防，調查人證以認定事實之性質及目的
    ，尚屬有別。偵查中訊問證人，法無明文必須傳喚被告使之
    得以在場，刑事訴訟法第248條第1項前段雖規定：「如被告
    在場者，被告得親自詰問」，事實上亦難期被告必有於偵查
    中行使詰問權之機會。此項未經被告詰問之被告以外之人於
    偵查中向檢察官所為之陳述，依刑事訴訟法第159條之1第2
    項規定，原則上屬於法律規定為有證據能力之傳聞證據，於
    例外顯有不可信之情況，始否定其得為證據。是得為證據之
    被告以外之人於偵查中向檢察官所為之陳述，因其陳述未經
    被告詰問，應認屬於未經合法調查之證據，並非無證據能力
    ，而禁止證據之使用。此項詰問權之欠缺，非不得於審判中
    由被告行使以資補正，而完足為經合法調查之證據。經查，
    證人方偉銘於偵查中以證人身分向檢察官所為之陳述，業經
    具結，依上說明，本屬有證據能力之傳聞證據，雖未經被告
    於偵查程序中為詰問，但於本院審理中已對證人方偉銘補正
    詰問程序，而完足為合法調查之證據，是其等於檢察官偵訊
    中之證述，自有證據能力。
三、被告以外之人於審判外之陳述雖不符刑事訴訟法第159條之1
    至之4等4條之規定，而經當事人於審判程序同意作為證據，
    法院審酌該言詞陳述或書面陳述作成時之情況，認為適當者
    ，亦得為證據，刑事訴訟法第159條之5第1項定有明文。其
    立法意旨在於傳聞證據未經當事人之反對詰問予以核實，原
    則上先予排除。惟若當事人已放棄反對詰問權，於審判程序
    中表明同意該等傳聞證據可作為證據，基於尊重當事人對傳
    聞證據之處分權，及證據資料愈豐富，愈有助於真實發見之
    理念，且強化言詞辯論主義，使訴訟程序得以順暢進行，上
    開傳聞證據亦均具有證據能力。經查，被告及檢察官就本院
    所引用卷內被告以外之人於審判外之陳述（除上述一之證據
    外），於審判程序均同意作為證據，且本院審酌前開證據資
    料作成時之情況，均無不法之情事，且與待證事實具有關聯
    性，認為適宜作為本案之證據，故均有證據能力。
貳、實體部分：
一、訊據被告張元宏固坦承員警於100年1月10日18時許，持搜索
    票，在其位於臺中市西屯區○○○○街23號4樓之6居處，起
    獲舊版新臺幣10元紙鈔2張、50元紙鈔1張、100元紙鈔4張、
    500元紙鈔1張、50元塑膠鈔3張、新臺幣100元紙鈔200張、
    1000元紙鈔369張、500元紙鈔86張、歐元50元紙鈔2張、美
    元100元紙鈔22張、20元紙鈔3張、10元紙鈔1張、5元紙鈔8
    張、1元紙鈔24張、電鍍圓形金色大耳環1對、兒童用電鍍金
    色腳鏈1條、電鍍金色項鏈1條等物之事實，然矢口否認有收
    受贓物之犯行，並辯稱：現金是要去娶越南老婆，腳鍊是要
    帶去送給她家人，美金是在越南換的，舊臺幣是以1：1、歐
    是以38：1之比率在忠明南路的集郵社買的云云（偵字第181
    7 號卷第9頁、第25頁至第26頁），然本院查：
（一）99年9月26日早上，臺中市○○區○○路1段811巷20號「
      三發自行車股份有限公司」，遭人破壞該公司辦公室內之
      保險箱2個而發生竊案一節，此經證人林美位、洪惠敏於
      本院證述甚詳，並有失竊當時林美蓉報案之臺中市警察局
      第四分局南屯派出所受理各類案件紀錄表（聲拘卷第27
      頁）、臺中市警察局第四分局現場勘察報告（聲拘卷第8
      頁至第9頁、中分四偵字第1000000728-1號警卷第44頁至
      第45頁）、臺中市警察局第四分局現場採證照片（聲拘卷
      第10至第20頁）、行竊現場監視錄影畫面照片、行竊後攜
      帶贓物相互接應相關照片（聲拘卷第28頁至第36頁、中分
      四偵字第1000003261號警卷第89頁至第100頁、中分四偵
      字第1000000728-1號警卷第105頁至第117頁），故上開時
      間、地點失竊之事實應可認定。
（二）而員警嗣後於100年1月10日18時許，持搜索票，在被告張
      元宏位於臺中市西屯區○○○○街23號4樓之6居處，起獲
      舊版新臺幣10元紙鈔2張、50元紙鈔1張、100元紙鈔4張、
      500元紙鈔1張、50元塑膠鈔3張、新臺幣100元紙鈔200張
      、1000元紙鈔369張、500元紙鈔86張、歐元50元紙鈔2張
      、美元100元紙鈔22張、20元紙鈔3張、10元紙鈔1張、5
      元紙鈔8張、1元紙鈔24張、電鍍圓形金色大耳環1對、兒
      童用電鍍金色腳鏈1條、電鍍金色項鏈1條等物，此部分亦
      為被告所坦承，並有同意搜索切結書（中分四偵字第1000
      003261警卷第55頁、中分四偵字第1000000728-1號警卷第
      32頁）、臺中市政府警察局第四分局搜索扣押筆錄、扣押
      物目錄表（中分四偵字第1000003261警卷第56頁至第62頁
      、中分四偵字第1000000728-1號警卷第33頁至第39頁）、
      現場照片（中分四偵字第1000000728-1號警卷第118頁至
      第122頁）等附卷可為證據，此部分事實亦可認定。
（三）再上開於被告居處所查獲之物品，嗣經林美蓉領回，此有
      贓物認領保管單在卷可稽（中分四偵字第1000003261警卷
      第73頁至第74頁、中分四偵字第1000000728-1號警卷第42
      頁至第43頁），而林美蓉領回之物品種類及數量，與先前
      在竊案發生當時製作之警詢筆錄中，略有出入，就此情形
      ，據證人林美位於本院審理中表示，三發自行車股份有限
      公司該次為竊賊破壞之保險箱有2個，「1個放公司物品、
      1個放私人物品」、「私人物品的放我媽媽、兄弟姊妹重
      要、貴重物品，我結婚所有金飾、小孩滿月別人送的金飾
      全部在那裡。私人物品保險箱裡有放我媽媽出國玩回來放
      的外幣、臺幣，公司保險箱也有放一些歐元、美金、臺幣
      」（本院卷第57頁）、「（林美蓉領回去的物品中）裡面
      有2件物品是我的，1個是我小孩的手鍊、1個項鍊」、「
      項鍊是我買的，手鍊是人家送的因為是第一胎比較記得」
      （本院卷第58頁）、「我是看到那2條項鍊是我們家的，1
      條是我的、1條是小孩子的，剛好紙鈔釘起來特徵與我媽
      媽習慣相同，所以我才會這樣認定」（本院卷第58頁背面
      ）。另證人洪惠敏於本院審理中則證稱：「（問：美金22
      張是否你公司的？）答：對，這是客人給我們的貨款，美
      金、歐元都是」、並稱：電鍍耳環、項鍊、腳鍊、舊版新
      臺幣均為公司失竊物品，且明確陳稱：「公司平常都有20
      多萬放在裡面，我自己都有領2、30萬放在裡面作為生活
      開支，我於9月23日就有領一筆30萬元，之前我婆婆留下
      的手尾錢也是放在金庫裡面，我的30萬元是100張綁好的
      」等情（本院卷第75頁），且稱「我的錢與手尾錢放在裡
      面我小姑她不知道。現金的部分是小姐清點的，因現金都
      是公司的帳，我的部分她不曉得」、「那時沒想到有那筆
      錢，慌張時沒有想到」（本院卷第76頁）等情，且明確指
      出：「（問：保險箱裡面現金有多少？）答：公司20  萬
      、手尾錢約20萬、案發前提出來2、30萬，但有20萬給小
      姐所以放在裡面只有10來萬」等詞（本院卷第77頁背面）
      ，並提出99年9月23日的確曾經提款30萬元現金之臺灣企
      銀存摺影本1紙（本院卷第81頁）為證，是員警自被告位
      於臺中市西屯區○○○○街23號4樓之6現居地，起獲之舊
      版新臺幣10元紙鈔2張、50元紙鈔1張、100元紙鈔4張、
      500元紙鈔1張、50元塑膠鈔3張、新臺幣100元紙鈔200張
      、1000元紙鈔369張、500元紙鈔86張、歐元50元紙鈔2張
      、美元100元紙鈔22張、20元紙鈔3張、10元紙鈔1張、5
      元紙鈔8張、1元紙鈔24張、電鍍圓形金色大耳環1對、兒
      童用電鍍金色腳鏈1條、電鍍金色項鏈1條等物，確實為99
      年9月26日早上，臺中市○○區○○路1段811巷20號「三
      發自行車股份有限公司」失竊之誤品無誤。
（四）至被告雖以前開言詞置辯，然據證人即被告所指向忠明南
      路集郵社購買之本人（偵字第1817號卷第64頁）方偉銘於
      偵查中證稱：「因為來來去去的客人很多，如果只有來過
      兩、三次的客人我沒印象」、並稱：「客人大部分來我們
      店內都是買新的，除非客人堅持要舊的，我就會按當時的
      匯率跟他換」（偵字第1817號卷第64頁）等情，且於本院
      審理中明白證稱：當時歐元「賣出價為39-41，大約在41-
      42之間在跳」，且稱，自己不可能以38：1賣出，這樣會
      虧錢等情（本院卷第62頁），並有單一幣別歷史匯率查詢
      、臺灣銀行利率匯率歷史營業時間牌告匯率（本院卷第65
      頁）在卷可稽，是被告所稱歐元是以38：1之比率與方偉
      銘經營之集郵社兌換云云，顯屬虛構之詞。且據與被告一
      同搭機前往越南之許添琮（每日入出特定班機旅客名單查
      詢、參見聲拘卷第47頁）於警訊時稱：與被告同赴越南係
      為「考察商機」（中分四偵字第1000003261警卷第28頁、
      此處作為彈劾證據使用），亦非被告所述之欲娶越南新娘
      云云，是被告對於扣案物品之來源全然無法交代確實來源
      ，所述情形與客觀證據顯然不符。
（五）更有甚者，被告名下之車牌號碼3751-C3號車輛，即係竊
      賊於99年9月26日早上，至臺中市○○區○○路1段811巷
      20號「三發自行車股份有限公司」行竊時使用之車輛，此
      有行竊現場監視錄影畫面照片、行竊後攜帶贓物相互接應
      相關照片（聲拘卷第28頁至第36頁、中分四偵字第100000
      3261警卷警卷第89頁至第100頁、中分四偵字第100000072
      8-1號警卷第105頁至第117頁）、車輛詳細資料報表（聲
      拘卷第53頁、中分四偵字第1000003261警卷第121頁、中
      分四偵字第1000000728-1號警卷第99頁至第101頁），被
      告名下車輛為竊賊行竊所使用，而員警又自被告居處查獲
      被害人當時失竊之物品，顯然被告於收受扣案物品時，確
      實明知其為贓物無疑。
二、綜上所述，被告前開所辯，無非係卸責之詞，自不足採信。
    本案事證明確，被告收受贓物之犯行，洵堪認定，應依法論
    科。
三、核被告張元宏所為，係犯刑法第349條第1項之收受贓物罪。
    爰審酌被告收受他人竊盜所得之物品，助長犯罪風氣，並使
    被害人財產回復益增困難，損害因而延伸、擴大，所為自屬
    不該，且犯後飾詞否認犯行，難認有悔悟之心，及被害人所
    受之損害等一切情狀，量處如主文所示之刑，復參酌本件犯
    罪情節，被告之智識程度及經濟狀況等情，諭知以新臺幣1,
    000元折算1日之易科罰金折算標準，以資懲儆。
據上論斷，應依刑事訴訟法第299條第1項前段，刑法第349條第1
項、第41條第1項前段，刑法施行法第1條之1第1項、第2項前段
，判決如主文。
中    華    民    國   100    年    11    月    18    日
                  刑事第十六庭  法  官  劉國賓
以上正本證明與原本無異。
如不服本判決應於收受判決後10日內向本院提出上訴書狀，並應
敘述具體理由；其未敘述上訴理由者，應於上訴期間屆滿後20日
內向本院補提理由書（均須按他造當事人之人數附繕本）「切勿
逕送上級法院」。
                                書記官  張隆成
中    華    民    國   100    年    11    月    18    日
附錄論罪科刑法條
中華民國刑法第349條
（普通贓物罪）
收受贓物者，處 3 年以下有期徒刑、拘役或 5 百元以下罰金。
搬運、寄藏、故買贓物或為牙保者，處 5 年以下有期徒刑、拘
役或科或併科 1 千元以下罰金。
因贓物變得之財物，以贓物論。